【裁判字號】    90,易,1762
【裁判日期】    901212
【裁判案由】    侮辱公務員
【裁判全文】
臺灣臺北地方法院刑事判決                          九十年度易字第一七六二號
    公  訴  人  臺灣臺北地方法院檢察署檢察官
    被      告  戊○○
右列被告因侮辱公務員案件，經檢察官提起公訴（九十年度偵字第一一四一二號），
本院判決如左：
    主  文
戊○○於公務員依法執行職務時，當場侮辱，處有期徒刑參月，如易科罰金，以參佰
元折算壹日。
    事  實
一、戊○○前於民國七十一年間因殺人案件，經判處無期徒刑，褫奪公權終身確定，
    嗣於八十三年一月七日假釋出監（不構成累犯）；其後因另涉犯重傷害等案件，
    偵查中經臺灣台北地方法院檢察署檢察官聲請本院裁定羈押在臺灣台北看守所，
    檢察官偵查終結後，於九十年五月二十四日上午以九十年度偵字第九一三八號向
    本院提起公訴，經臺灣台北地方法院檢察署法警解送至本院候審室等候開庭審理
    ，候審期間戊○○明知穿著本院法警制服之丁○○、乙○○、丙○○三人，均係
    本院法警，為依法在候審室執行戒護及看管被告及其他人犯之公務員，僅因心情
    煩悶、個性控制力欠佳，向該三名法警要求提供打火機、香煙等違禁品遭拒，竟
    基於侮辱公務員之犯意，於該日上午九時四十分許，當場在候審室大聲以「幹你
    娘」等語，辱罵該三名正依法執行職務之法警。
二、案經本院函請臺灣台北地方法院檢察署檢察官偵查起訴。
    理  由
一、訊據被告戊○○對於右揭在本院候審室等候開庭期間，因向本院法警丁○○、乙○○、丙○○三人要求提供打火機、香菸遭拒，憤而對法警以「幹你娘」等語相
    向之事實坦承不諱；惟矢口否認有何侮辱公務員之犯意，辯稱：「（問：案發情
    形如何？）我跟他們要香煙，他們不給我，我就罵，我當時心情很不好，不是有
    意要侮辱他們」云云（見本院九十年十二月五日審判筆錄）。經查，被告於上開
    候審期間，因要求提供香菸、打火機遭拒，而當場辱罵正在本院候審室內依法執
    行職務之本院法警丁○○、乙○○、丙○○等人一節，業據證人即本院法警乙○○於偵查中指訴：「（問：要告何人何事？情形為何？）九十年五月四日上午九
    時四十分，甲○送審在押被告戊○○，在北院候審室時，蕭要求同仁要吸食香菸
    及要打火機，同仁告訴他不能給，蕭即開始大聲的辱罵我們『幹你娘』。當時我
    們三人（指丁○○、乙○○、丙○○）身穿制服依法執行職務」等語在卷（見偵
    查卷第十一頁反面），並經證人即本院法警丁○○、乙○○於本院審理中指陳：
    「（問：當時你們是否穿法警制服？被告是否上手銬？）是，但沒有上手銬，當
    時被告一直叫囂，要香煙，我們告訴他香煙；打火機都是違禁品不能給，他就說
    要告訴法務部長這樣不民主，並罵三字經，當時候審室就我們三人服勤」等語綦
    詳（見本院九十年十二月五日審判筆錄）。被告於偵查中辯稱未以「幹你娘」等
    語辱罵本院法警丁○○等三人，祇脫口講出幹部的「幹」字云云一節，顯與事實
    不合，應係臨訟狡飾卸責之詞，委無足採。第查，被告明知丁○○、乙○○、丙○○等三人均為本院依法執行職務之法警一節，已經被告於本院審理中自白：「
    〈問：當天罵法警三字經時他們是否穿制服？〉我知道他們是法警」等語在卷，
    加以案發地點係在本院候審室，足見被告對於告訴人丁○○、乙○○、丙○○等
    三人均為依法在候審室執行戒護及看管人犯職務之公務員一情，知之甚稔。又所
    謂「侮辱」，乃表示卑視使人難堪之意，足以對於各在社會上所保持之人格及地
    位，達貶損其評價之程度，不論係以言語任意詈罵，大肆咆哮，抑或以文書、圖
    畫或動作等方式均屬之。被告於候審室，當場對於本院法警以「幹你娘」等語相
    向，對於其等人格、尊嚴之侮辱至甚，雖說被告當時係因心情不佳，脫口而出，
    然以其豐富之社會歷練，對於此等謾罵言語足以貶損他人社會上之人格及尊嚴，
    既有認識，被告又非毫無是非辨別能力之人，自不得以其心情不佳為由，阻卻當
    場侮辱公務員之故意。此外，並有本院卷附臺灣高等法院被告全國前案紀錄表，
    足徵被告於案發當時確係因重傷害等案件，經檢察官起訴送命法警審解送至本院
    等候開庭審理中所為。本件事證明確，被告前揭犯行洵堪認定，應予依法論科。
二、核被告戊○○所為，係犯刑法第一百四十條第一項之當場侮辱公務員罪。按刑法
    第一百四十條侮辱公務員罪，屬妨害國家公務之執行，為侵害國家法益，並非侵
    害個人法益之犯罪，如對於公務員二人以上依法執行職務時，當場侮辱，仍屬單
    純一罪，並無刑法第五十五條所謂「想像競合犯」之法例適用（最高法院八十五
    年度台非字第二三八號裁判要旨參照）。從而，被告雖同時辱罵丁○○、乙○○
    、丙○○等三名公務員，然仍只成立單純一罪。爰審酌被告素行不佳，前於七十
    一年間因殺人案件，經判處無期徒刑，褫奪公權終身確定，經主管機關認有悛悔
    實據而於八十三年一月七日假釋出監，嗣因涉犯重傷害等案件，經臺灣台北地方
    法院檢察署檢察官提起公訴，由法警解送本院候審室等候開庭期間，僅因向本院
    法警要求提供香菸、打火機遭拒，竟憤而咆哮、辱罵依法執行職務之法警，藐視
    國家公權力甚鉅，犯後於本院審理中雖坦承口出穢言，並表示歉意，然仍矢口否
    認侮辱犯意，內心真實悔意實屬有限，非予適當懲儆，顯難令其真正記取教訓，
    並確實改過遷善，及其智識程度、生活情狀、所生對國家公務執行和公務員侮辱
    、侵害之程度等一切情狀，量處如主文所示之刑，並諭知易科罰金之折算標準，
    以示懲儆。
據上論斷，應依刑事訴訟法第二百九十九條第一項前段，刑法第一百四十條第一項、
第四十一條第一項前段，罰金罰鍰提高標準條例第一條前段、第二條，判決如主文。
本案經檢察官劉承武到庭執行職務
中    華    民    國      九十        年      十二        月  十二      日
                                      臺灣臺北地方法院刑事第六庭
                                          法  官  吳  秋  宏
右正本證明與原本無異。
如不服本判決，應於判決送達後十日內，向本院提出上訴狀。
                                          書記官  林  碧  華
中    華    民    國      九十        年     十二     月      十二      日
附錄本案論罪科刑法條全文：
刑法第一百四十條第一項
刑法第一百四十條
於公務員依法執行職務時，當場侮辱，或對於其依法執行之職務公然侮辱者，處六月
以下有期徒刑、拘役或一百元以下罰金。
對於公署公然侮辱者，亦同。


司法院資訊處製作；財團法人民間司法改革基金會備份。
